臺灣高等法院刑事裁定
111年度抗字第369號
抗  告  人  臺灣新北地方檢察署檢察官
受  刑  人  黃勝楷


上列抗告人因聲請撤銷緩刑案件，不服臺灣新北地方法院中華民
國111年1月27日裁定（111年度撤緩字第33號），提起抗告，本
院裁定如下：
    主  文
抗告駁回。                                             
    理  由
一、原裁定意旨略以：受刑人黃勝楷(下稱受刑人)因詐欺案件，
    經臺灣臺北地方法院於民國109年3月26日以109年度審簡字
    第415號判決判處拘役20日，緩刑2年，於109年5月8日確定
    （下稱前案）；又於緩刑期前即109年3月24日，另犯毀損案
    件，經臺灣士林地方法院於110年8月25日以110年度審簡字
    第480號判決判處拘役20日，於110年10月12日確定（下稱後
    案）等情，有上開案件之判決書、本院被告前案紀錄表各1
    份在卷可稽，堪以認定，惟仍應審酌本件有無「足認原宣告
    之緩刑難收其預期效果，而有執行刑罰必要」之情形，以決
    定是否撤銷緩刑。查本件受刑人於緩刑期前因故意犯他罪，
    而在緩刑期內受拘役之宣告確定，受刑人所犯詐欺得利罪之
    前案，及毀損他人物品罪之後案間，兩者侵害之法益迥異，
    且犯罪型態、原因、手段、社會危害程度等均不相同，犯罪
    時間復相隔1年3月之久，彼此並無關聯或類似性；且受刑人
    就前案部分，已與被害人達成和解並賠償損害，後案部分亦
    與告訴人達成和解，且於偵查中均坦承犯行，堪認受刑人在
    受緩刑宣告前、後均有悔改之意，其主觀顯現之反社會性非
    重，尚難認受刑人原宣告之緩刑難收其預期效果，而有執行
    刑罰之必要。此外，檢察官復未舉出具體事例佐證受刑人原
    受之緩刑宣告確難收其效果，而有執行刑罰之必要，從而，
    檢察官之聲請為無理由，應予駁回等語。
二、抗告意旨略以：原裁定認為前、後案間犯罪時間相隔1年3月
    之久，卻忽略受刑人所犯的後案之犯罪時間係109年3月24日
    ，而其所犯的前案隨即於109年3月26日經臺灣臺北地方法院
    以109年度審簡字第415號判決宣判，亦即，原裁定只考量到
    受刑人前、後案間犯罪時間相隔1年3月之久，卻忽略受刑人
    甫經前案之警、偵、審程序之後，仍漠視法秩序，再於臺灣
    臺北地方法院以109年度審簡字第415號判決宣判之前2日，
    再犯後案。再前、後案均遭判拘役20日，檢察官之聲請撤銷
    緩刑之宣告，亦未違反比例原則。本件原審裁定，認事用法
    既有違誤，請將原裁定撤銷，更為適當合法之裁定等語。
三、按緩刑制度設計之本旨，一方面除可避免執行短期自由刑之
    流弊外，另則在獎勵惡性較輕者，使其遷善。惟宣告緩刑時
    ，關於緩刑得否收效之資訊未必充足，俟經宣告緩刑「後」
    ，倘另有具體事證，足認受宣告者並不因此有改過遷善之意
    ，即不宜給予緩刑之寬典，此時則另以撤銷緩刑宣告之制度
    ，以資因應。刑法第75條之1第1項係採裁量撤銷主義，賦予
    法院撤銷與否之權限，其實質要件為「足認原宣告之緩刑難
    收其預期效果，而有執行刑罰之必要」，供作審認之標準。
    亦即於上述「得」撤銷緩刑之情形，應本於合目的性之裁量
    ，妥適審酌被告所犯前後數罪間，關於法益侵害之性質、再
    犯之原因、違反法規範之情節是否重大、被告主觀犯意所顯
    現之惡性及其反社會性等情，是否已使前案原為促使惡性輕
    微之被告或偶發犯、初犯改過自新而宣告之緩刑，已難收其
    預期之效果，而確有執行刑罰之必要，此與刑法第75條第1
    項所定2款要件有一具備，即毋庸再行審酌其他情狀，應逕
    予撤銷緩刑之情形完全不同。　　
四、經查：
  ㈠受刑人前因詐欺案件，經臺灣臺北地方法院於109年3月26日
    以109年度審簡字第415號判決判處拘役20日，緩刑2年，於
    同年5月8日確定（下稱前案）；又於緩刑期前即同年3月24
    日，另犯毀損案件，經臺灣士林地方法院於110年8月25日以
    110年度審簡字第480號判決判處拘役20日，於同年10月12日
    確定（下稱後案）等情，有上開案件之判決書、本院被告前
    案紀錄表各1份在卷可稽，是本件受刑人於緩刑期前因故意
    犯他罪，而在緩刑期內受拘役之宣告確定，有刑法第75條之
    1第1項第1款所定情形。然是否應撤銷前案緩刑宣告，仍應
    本於合目的性之裁量，就受刑人所犯前後各罪間法益侵害之
    性質、再犯之原因、違反法規範之情節是否重大、受刑人主
    觀犯意所顯現之惡性及其反社會性等情，妥適審酌其是否符
    合「足認原宣告之緩刑難收其預期效果，而有執行刑罰之必
    要」之實質要件。
  ㈡本件受刑人所犯之前案為詐欺得利罪，行為時間為107年12月
    29日，詐得利益為新臺幣1萬4,328元，其所犯後案為毀損罪
    ，行為時間為109年3月24日，犯罪手法係朝向告訴人住宅外
    牆潑灑白色油漆，受刑人所為犯行固值非難，然前後兩案所
    侵害之法益迥異，且犯罪型態、原因、手段、社會危害程度
    等均不相同，犯罪時間相隔1年3月之久，彼此並無關聯或類
    似性；又受刑人就前案部分，已與被害人達成和解並賠償損
    害，後案部分亦與告訴人成立調解，且於警詢、偵查及原審
    始終坦承犯行，堪認受刑人在受緩刑宣告前、後均有悔改之
    意，其主觀顯現之反社會性非重。再觀之受刑人後案犯行係
    潑灑白色油漆，造成告訴人住宅外牆、窗戶汙損，其犯罪手
    段、情節均非重大，亦無何情狀足認原宣告之緩刑難收預期
    效果，而有執行刑罰之必要。抗告意旨雖以原裁定忽略受刑
    人甫經前案之警、偵、審程序之後，仍漠視法秩序，再犯後
    案，檢察官聲請撤銷緩刑之宣告未違反比例原則云云，然後
    案之犯罪時間點，係於前案判決諭知緩刑之前，受刑人未及
    受懲，亦未知有緩刑之機會，此與已知獲有緩刑寬典仍不知
    戒慎其行者，實屬有別，尚不得以此執為不利於受刑人之認
    定。
　㈢綜上，本院審酌前開各情，認受刑人雖於緩刑前犯毀損罪，
    於緩刑期內受拘役20日之宣告確定，然無其他證據足認受刑
    人原宣告之緩刑難收其預期效果，而有執行刑罰之必要。從
    而，原審法院裁定駁回抗告人撤銷受刑人緩刑之聲請，核無
    違誤。本件抗告，為無理由，應予駁回。
據上論斷，應依刑事訴訟法第412條，裁定如主文。
中　　華　　民　　國　　111 　年　　3 　　月　　16　　日
                  刑事第一庭    審判長法　官  周煙平
                                      法　官  吳炳桂
                                      法　官  連育群
以上正本證明與原本無異。
不得再抗告。
                                      書記官  廖紫喬
中　　華　　民　　國　　111 　年　　3 　　月　　16　　日